臺灣嘉義地方法院民事判決
111年度朴簡字第214號
原      告  明台產物保險股份有限公司

法定代理人  松延洋介
訴訟代理人  王一如  
被      告  涂承彥  
上列當事人間請求侵權行為損害賠償(交通)事件，本院於民國11
1年11月25日言詞辯論終結，判決如下：
    主  文
被告應給付原告新臺幣68,755元，及自民國111年10月4日起至清
償日止，按年息百分之5計算之利息。
原告其餘之訴駁回。
訴訟費用由被告負擔百分之41，餘由原告負擔。
本判決第1項得假執行。
    事實及理由
一、被告經合法通知，未於言詞辯論期日到場，核無民事訴訟法
    第386條各款所列情形，爰依原告聲請，由其一造辯論而為
    判決。
二、原告主張：被告於民國109年12月30日21時35分許，駕駛車
    牌號碼000-0000號自用小客車，行經嘉義市東區順興三街與
    興美八街交岔路口處，因未注意車前狀況、未保持安全距離
    之過失，致從後方撞擊前方由原告承保之訴外人吳中明所有
    並由其所駕駛之車牌號碼000-0000號自用小客車（下稱系爭
    車輛）受損，經送修後支出修理費新臺幣（下同）166,075
    元（含鈑金拆裝工資20,483元、烤漆費用28,808元、零件費
    用116,784元），此損害乃肇因被告不法過失侵權行為所致
    ，被告依法應負擔賠償責任。原告已依保險契約給付被保險
    人即訴外人吳中明，依法取得代位求償權。爰依保險法第53
    條第1項及民法第184條第1項、第191條之2前段之規定，代
    位請求被告負損害賠償責任。並聲明：被告應給付原告166,
    075元，及自起訴狀繕本送達翌日起至清償日止，按年息5％
    計算之利息。
三、被告未於言詞辯論期日到場，亦未提出書狀為何聲明或陳述
    。　　
四、法院之判斷：
　㈠原告主張因被告過失駕駛行為，致原告承保之系爭車輛受損
    之事實，業據其提出駕駛執照、系爭車輛行照、道路交通事
    故現場圖、道路交通事故當事人登記聯單、車輛維修照片、
    修理費用評估單、服務維修費清單、電子發票證明聯、汽車
    險賠款同意書等件為證（本院卷第9至43頁），復有本院依
    職權調閱之嘉義市政府警察局111年9月20日嘉市警交字第11
    11908803號函附道路交通事故現場圖、A3類道路交通事故調
    查紀錄表、現場照片等肇事資料在卷可稽（本院卷第55至67
    頁），而被告經合法通知，未於言詞辯論期日到場，亦未提
    出書狀作何爭執，本院依上開調查證據之結果，堪認原告主
    張之事實為真實。
　㈡按因故意或過失，不法侵害他人之權利者，負損害賠償責任
    ；汽車、機車或其他非依軌道行駛之動力車輛，在使用中加
    損害於他人者，駕駛人應賠償因此所生之損害，民法第184
    條第1項前段、第191條之2前段分別定有明文。次按汽車行
    駛時，駕駛人應注意車前狀況及兩車併行之間隔，並隨時採
    取必要之安全措施，道路交通安全規則第94條第3 項亦有明
    文。再按被保險人因保險人應負保險責任之損失發生，而對
    於第三人有損失賠償請求權者，保險人得於給付賠償金額後
    ，代位行使被保險人對於第三人之請求權。但其請求之金額
    ，以不逾賠償金額為限，保險法第53條第1項亦有規定。依
    嘉義市政府警察局111年9月20日嘉市警交字第1111908803號
    函附肇事資料觀之，本件係因被告駕駛汽車疏未注意車前狀
    況，自後追撞前方系爭車輛所致，被告就本件事故之發生確
    有過失，並應負全部肇事責任。又被告之過失行為與系爭車
    輛受損害間，具有相當因果關係，被告自應負侵權行為損害
    賠償責任。是原告依保險契約理賠後，自得於其賠償金額範
    圍內代位行使對被告之損害賠償請求權。
  ㈢次按不法毀損他人之物者，被害人得請求賠償其物因毀損所
    減少之價額；負損害賠償責任者，除法律另有規定或契約另
    有訂定外，應回復他方損害發生前之原狀；損害賠償，除法
    律另有規定或契約另有訂定外，應以填補債權人所受損害及
    所失利益為限，民法第196條、第213條第1項、第216條第1
    項分別定有明文。而所謂請求賠償物被毀損所減少之價額，
    得以修復費用為估定標準，但以必要者為限，例如修理材料
    以新品換舊品，應予折舊（最高法院77年度第9次民事庭會
    議決議參照）。查原告已依保險契約支付系爭車輛修理費用
    166,075元（含鈑金拆裝工資20,483元、烤漆費用28,808元
    、零件費用116,784元），零件因係以新品替換舊品，自應
    扣除折舊部分。又依行政院所頒固定資產耐用年數表及固定
    資產折舊率，自用小客貨車之耐用年數為5年，及依平均法
    每年折舊5分之1，參酌營利事業所得稅查核準則第95條第6
    項規定，固定資產提列折舊採用平均法者，以1年為計算單
    位，其使用期限未滿1年者，按實際使用之月數相當於全年
    之比例計算之，不滿1月者，以月計。而系爭車輛係104年2
    月出廠，有系爭車輛行照在卷可稽(本院卷第9頁)，迄至本
    件車禍發生時即109年12月30日，使用逾5 年，是系爭車輛
    於事故發生時已超過耐用年限，其零件材料更換應以其殘價
    計算其損害額，故系爭車輛依平均法計算其折舊後零件之殘
    餘價值為19,464元【計算式為：殘價＝取得成本÷( 耐用年數
    ＋1)即116,784÷(5+1)＝19,464】，加計鈑金拆裝工資20,483
    元、烤漆費用28,808元，合計68,755元。是系爭車輛修復之
    必要費用總計為68,755元(計算式：19,464＋20,483＋28,808＝
    68,755）。
　㈣末按給付無確定期限者，債務人於債權人得請求給付時，經
    其催告而未為給付，自受催告時起，負遲延責任。其經債權
    人起訴而送達訴狀，或依督促程序送達支付命令，或為其他
    相類之行為者，與催告有同一之效力；遲延之債務，以支付
    金錢為標的者，債權人得請求依法定利率計算之遲延利息；
    應付利息之債務，其利率未經約定，亦無法律可據者，週年
    利率為百分之5 ，民法第229 條第2 項、第233 條第1 項前
    段、第203 條分別定有明文。綜上所述，原告依保險代位及
    侵權行為之法律關係，請求被告應給付原告68,755元，及自
    起訴狀繕本送達被告翌日即111年10月4日起至清償日止(見
    本院卷53頁)，按年息5％計算之利息，為有理由，應予准許
    。至原告逾此部分之請求，為無理由，應予駁回。
五、本件訴訟事證已臻明確，兩造其餘攻擊防禦方法及所提證據
    ，經審酌後認與本件判決結果不生影響，爰不再逐一論述，
    併此敘明。　　　　
六、本判決原告勝訴部分係就民事訴訟法第427條訴訟適用簡易
    程序所為被告敗訴之判決，依同法第389條第1項第3款規定
    ，應依職權宣告假執行。
七、訴訟費用負擔之依據：依民事訴訟法第79條。　　
中　　華　　民　　國　　111 　年　　12　　月　 13 　　日
                  臺灣嘉義地方法院朴子簡易庭
                                  法　官　謝其達
以上正本係照原本作成。
如對本判決上訴，須於判決送達後20日內向本庭（嘉義市文化路
308之1號）提出上訴狀（均須按他造當事人之人數附繕本）。如
委任律師提起上訴者，應一併繳納上訴審裁判費。
中　　華　　民　　國　　111 　年　　12　　月　 13 　　日
                                  書記官  李珈慧